【裁判字號】    99,台上,1492
【裁判日期】    990311
【裁判案由】    違反毒品危害防制條例
【裁判全文】
最高法院刑事判決            九十九年度台上字第一四九二號
上  訴  人  甲○○
選任辯護人  蘇吉雄律師
            陳雅娟律師
上  訴  人  乙○○
選任辯護人  葉銘進律師
上  訴  人  丙○○
            丁○○
上列上訴人等因違反毒品危害防制條例案件，不服台灣高等法院
高雄分院中華民國九十八年十二月三日第二審判決（九十七年度
上更(一)字第二一七號，起訴案號：台灣屏東地方法院檢察署九十
二年度偵字第一九七０號、四一一二號，九十三年度偵字第二四
一八號、二九八０號），提起上訴，本院判決如下：
    主  文
原判決撤銷，發回台灣高等法院高雄分院。
    理  由
本件原判決撤銷第一審關於上訴人甲○○、乙○○、丙○○、丁
○○販賣第二級毒品部分之科刑判決，改判依修正前連續犯規定
，論處甲○○、乙○○共同連續販賣第二級毒品罪刑（甲○○處
有期徒刑十年；乙○○，累犯，處有期徒刑十一年）；丙○○共
同販賣第二級毒品罪刑（累犯，處有期徒刑八年六月）；丁○○
連續販賣第二級毒品罪刑（處有期徒刑九年），併均為從刑之諭
知，固非無見。
惟查：(一)刑事訴訟法第一百五十六條第二項規定：被告或共犯之
自白，不得作為有罪判決之唯一證據，仍應調查其他必要之證據
，以察其是否與事實相符。其立法旨意係在防範被告或共犯自白
之虛擬致與真實不符，乃對自白在證據上價值加以限制，明定須
藉補強證據以擔保其真實性。而所謂補強證據，則指該自白之外
其他足以證明自白犯罪事實確具有相當程度真實性之證據而言。
本件原判決事實認定：乙○○與甲○○共同意圖營利，先後於民
國九十二年一月十九日、一月三十日、三月二十七日，在屏東縣
萬丹鄉○○村○○路二七０巷一九號甲○○住處，分別販賣第二
級毒品甲基安非他命（下稱甲基安非他命）三台兩、二台兩、六
台兩予丁○○，得款各為新台幣（下同）五萬五千元、四萬元、
六萬元；及丁○○意圖營利，於上開時地，向甲○○、乙○○販
入該等甲基安非他命等情，於理由說明：係依憑乙○○、甲○○
於警詢、偵查中之供述，乙○○於偵查中之證詞，及扣案甲○○
製作之帳冊為主要論據（見原判決理由乙、二、(一)(二)(四)）。然文
書如不涉及內容之真實者，固與一般「物證」無異，只須合法取
得即有證據能力，並得直接以文書本身之解讀，推論待證事實。
倘係以文書內容製作人所「陳述之事實」作為證據資料者，即屬
一般「供述證據」，須依傳聞排除法則審究其有無證據能力。從
而，以帳冊內容記載為真實作為犯罪證據時，如為被告關於自身
犯罪事實之記載，係屬被告於審判外之書面自白；倘係被告記載
他人之犯罪經過；或由他人記載有關被告之犯罪行為，對他人或
被告而言，該帳冊均係被告以外之人於審判外所為之書面陳述，
須符合傳聞法則之例外，始具有證據能力。本件依原判決理由說
明，係以扣案帳冊內甲○○記載與乙○○共同販賣甲基安非他命
之事實作為犯罪證據，該帳冊自非單純之物證，並屬甲○○於審
判外書面自白之供述證據。另對乙○○、丁○○而言，則屬被告
以外之人於審判外之書面陳述；且乙○○於原審亦爭執該帳冊係
審判外之陳述，不具證據能力（見上訴審卷第一０六頁）。原判
決未說明扣案帳冊如何符合刑事訴訟法第一百五十九條之一至第
一百五十九條之五之例外規定，而有證據能力，即採為乙○○自
白與甲○○共同販賣丁○○甲基安非他命為真實之補強證據，依
上開說明，難謂適法。(2)原判決事實認定：乙○○、甲○○與丙
○○共同意圖營利，於九十二年二月十四日，在上開甲○○住處
，販賣甲基安非他命一台兩予持用0000000000號行動
電話之陳姓成年男子，得款二萬五千元等情，於理由內乙、二、
(三)內說明係依憑丙○○於警詢自白：於九十二年二月十四日二十
二時十五分，以0000000000號行動電話與持用000
0000000號行動電話之男子通話，該男子要跟我買「硬的
一台」係指甲基安非他命一兩，我說「二五」是指二萬五千元，
我賣出甲基安非他命一兩給該男子賺取三千元云云，並以丙○○
與持用0000000000號行動電話之陳姓男子間通訊監察
譯文（見九十三年偵字第二四一八號卷第三二頁）為補強證據（
見原判決理由乙、二、（三））。然依原判決所引卷附第三二頁
通訊監察譯文係記載：「陳姓男子：錄仔，我陳仔，我想問一下
硬的一台要多少？錄仔：二五啦，陳姓男子：好，我等林邊的朋
友到我在打給你。」核其內容，僅係陳姓男子詢問安非他命之價
格，並無丙○○已有販賣陳姓男子甲基安非他命一台兩，得款二
萬五千元之事實。原判決以之為丙○○上開警詢自白確與事實相
符之佐證，亦非適法。(二)科刑之判決書，須其主文宣告、事實記
載及理由說明互相一致，方為適法，倘主文宣告、事實記載與理
由說明相互齟齬，即有判決理由矛盾之違誤。查第一審判決係論
處甲○○持有第二級毒品罪刑，並諭知其他被訴部分均無罪；乙
○○、丙○○、丁○○部分，則認渠等犯罪不能證明，均諭知無
罪。乃原判決於主文竟諭知甲○○、乙○○、丙○○、丁○○關
於販賣第二級毒品部分均撤銷，顯非適法。又本件依原判決認定
之事實，乙○○分別與甲○○、丙○○共同販賣甲基安非他命總
計得款十八萬元，其中與甲○○共同販賣丁○○部分獲利十五萬
五千元；與甲○○、丙○○共同販賣陳姓男子部分，獲利二萬五
千元等情，理由亦說明乙○○、甲○○販賣甲基安非他命所得共
十八萬元，其中十五萬五千元應與甲○○連帶沒收；另二萬五千
元應與甲○○、丙○○連帶沒收等語（見原判決理由乙、四、(三)
）。乃原判決於主文竟諭知乙○○販賣甲基安非他命所得十八萬
元，其中十五萬五千元應與乙○○連帶沒收，另二萬五千元應與
乙○○、丙○○連帶沒收。事實認定、理由說明與主文宣告顯有
矛盾，難謂無判決理由矛盾之違法。以上或為上訴意旨所指摘，
或為本院得依職權調查之事項，應認原判決有撤銷發回之原因。
又原判決不另為無罪之諭知部分（見原判決理由乙、五），基於
審判不可分原則，亦一併發回。另甲○○、乙○○、丙○○被訴
涉犯第一級毒品及甲○○被訴涉犯製造第二級毒品部分，均經無
罪判決確定在案，併予指明。
據上論結，應依刑事訴訟法第三百九十七條、第四百零一條，判
決如主文。
中    華    民    國  九十九  年    三    月   十一   日
                      最高法院刑事第十二庭
                          審判長法官  黃  一  鑫
                                法官  張  春  福
                                法官  林  勤  純
                                法官  李  錦  樑
                                法官  陳  國  文
本件正本證明與原本無異
                                      書  記  官
中    華    民    國  九十九  年    三    月   十八   日
                                                     m

司法院資訊處製作；財團法人民間司法改革基金會備份。
